臺灣士林地方法院民事裁定　　 100年度司執消債更更字第12號
聲　請　人
即　債務人　謝李莉
上列當事人聲請消費者債務清理事件，本院裁定如下：
    主  文
債務人所提如附表一所示之更生方案應予認可。
債務人在未依更生條件全部履行完畢前，應受如附表二所示之生
活限制。
    理  由
一、按債務人有薪資、執行業務所得或其他固定收入，法院認更
    生方案之條件公允者，得不經債權人會議可決，逕依債務人
    之聲請或依職權以裁定認可更生方案；法院為認可之裁定時
    ，因更生方案履行之必要，對於債務人在未依更生條件全部
    履行完畢前之生活程度，得為相當之限制，消費者債務清理
    條例第64條第1 項、第62條第2 項分別定有明文。
二、經查，本件債務人謝李莉聲請更生，前經本院97年度消債更
    字第635 號裁定開始更生程序在案，有上開裁定一份在卷可
    參（見本院98年度司執消債更字第293 號卷，下稱執消債更
    卷，第4 頁）。又債務人確有薪資所得之固定收入等情，亦
    有債務人之民國97至99年度綜合所得稅各類所得資料清單附
    卷可憑（見執消債更卷第115 至116 頁；本院卷第17頁）。
    再觀諸債務人所提如附表一所示之更生方案，其條件為債務
    人自認可更生方案裁定確定之翌月起，以1 個月為1 期，共
    96期，每期清償新臺幣（下同）1 萬7,500 元，則總清償金
    額為168 萬元，清償成數為54.33%。本院經審酌下列情事，
    認其條件核屬公允、適當、可行：
  (一)本院裁定開始更生程序時，債務人除每月薪資所得外，僅有
    公告價值2,000 元對有限責任臺北市第五信用合作社之投資
    乙筆，此有債務人財產歸屬資料清單在卷可憑（見本院卷第
    18頁）。上開投資價值微薄，應認無變價之必要。另債務人
    聲請前2 年間可處分所得90萬6,812 元扣除必要支出76萬6,
    120 元後餘額為14萬692 元，遠低於上開更生方案之無擔保
    及無優先權債權人受償總額168 萬元，則無擔保及無優先權
    債權人之受償金額不致過低。
  (二)再者，債務人自陳目前任職風車生活股份有限公司（原風車
    顧問有限公司），其薪資結構為除本薪2 萬5,200 元、職務
    加給3,000元及伙食費1,800元外，尚有非固定之獎金等收入
    ，平均每月可得約3 萬4,641 元之薪資收入；無年終獎金可
    領取等語，業據提出風車生活股份有限公司出具債務人98年
    1 月至同年5 月暨99年1 月至同年5 月間薪資單明細、債務
    人華南商業銀行存摺內頁98年10月至100 年6 月間薪資轉帳
    資料等為證（見本院97年度消債更第635 號卷，下稱聲請卷
    ，第197 頁；執消債更卷第117 、134 至136 頁；本院卷第
    23至25頁）。佐諸風車顧問有限公司99年8 月16日風字號第
    990816001號函（見執消債更卷第183頁），債務人所陳尚非
    無據。
  (三)又債務人每月生活支出，是否合理，應參酌內政部公布之歷
    年最低生活費一覽表。又最低生活費係以當地區最近1 年每
    人可支配所得中位數100 分之60定之，社會救助法第4 條第
    2 項中段定有明文。復參家庭收支調查報告可知，所謂可支
    配所得，係指所得收入扣除非消費性支出後之數額。則上開
    最低生活費數額未計算非消費性支出。佐參債務人提出之房
    屋租賃契約（見聲請卷第78頁），債務人居住於臺北市北投
    區。則以內政部公布100 年度臺北市每人每月最低生活費為
    1 萬4,794 元核之，債務人自陳更生方案履行期間每月支出
    個人消費性支出1 萬4,794 元及健保費828 元、勞保費455
    元、所得稅金702 元等之非消費性支出，共計1 萬6,779 元
    等語，業據提出勞健保費及所得稅金之單據（見聲請卷第53
    頁；執消債更卷第117 頁），堪認債務人每月生活支出未逾
    一般人之生活程度，而屬合理。
  (四)至於有債權人不同意此更生方案，無非係以債務人還款成數
    偏低；債務人因奢侈或浪費行為而負擔債務；債務人正值壯
    年，離法定退休年齡尚有15年以上，應有足夠能力分期清償
    債務；債務人應以聲請更生前2 年內之平均每月薪資收入（
    即3 萬7,783 元）或96年度毀諾時之平均每月薪資收入即3
    萬9,323 元作為計算基礎；自法院裁定開始更生程序至今，
    債務人已甚長時間未為清償行為，目前應保有相當之現金，
    惟該等現金未提撥清償，顯無還款誠意等語。惟按消費者債
    務清理條例之立法目的，係為使不幸陷入經濟困境之人得以
    清理債務、重建生活，並在清理過程中能保有符合人性尊嚴
    之最低基本生活，是更生方案之認可原則上應以債務人目前
    確能獲得之固定收入做為履行更生方案之基礎，審酌扣除最
    低生活需求後，債務人能否負擔該方案之條件。從而，清償
    成數、負債原因、年齡等均非認可更生方案之唯一標準。且
    更生方案乃依據消費者債務清理條例所定之最長期限8 年而
    規劃（本條例第53條第2 項參照），自無再為延長本件更生
    方案清償期之理。況債務人目前每月平均收入約3 萬4,641
    元，業如前述，即應以該收入做為履行更生方案之基礎而非
    以其過去或未來不確定之收入為基石。至於債務人應有相當
    之現金應提撥至更生方案之主張，此僅債權人之推測，縱債
    務人目前仍保有相當之現金，衡情酌留相當現金以備其不時
    之需亦可確保更生方案履行之可能，難謂債務人未提撥現金
    之更生方案條件不公允。
三、另債權人台北富邦商業銀行之就學貸款保證債權14萬5,000
    元，以更生方案履行期間內為限，於該就學貸款主債務人施
    佩如有債務不履行之情事，且債權人台北富邦商業銀行依銀
    行法第12條之1 第3 項本文之規定，向主債務人施佩如求償
    後仍有不足額時，始得以該求償後之實際不足額加入更生方
    案受清償，並與其他無擔保及無優先權債權人依本院99年3
    月19 日 公告之債權表所示無擔保及無優先權債權金額，按
    比例計算受償金額。
四、綜上所述，債務人所提如附表一所示之更生方案核屬公允、
    適當、可行，且無消費者債務清理條例第63條及第64條第2
    項所定不應認可之消極事由存在，故不經債權人會議可決，
    予以認可該更生方案。並依同條例第62條第2 項規定，就債
    務人在未依更生條件全部履行完畢前之生活程度，裁定為如
    附表二所示之限制。爰裁定如主文。
五、如不服本裁定，應於裁定送達後10日內，以書狀向本院司法
    事務官提出異議。
中    華    民    國   100    年    9     月    6     日
                  民事庭      司法事務官
附表一：
┌────────────────────────────────┐
│壹、更生方案內容                                                │
├────────────────────────────────┤
│1.自認可裁定確定之翌月起，每1 月為1 期，共96期。                │
│2.每期在每月15日給付，每期清償新臺幣（下同）1 萬7,500 元。      │
│  債權人分配金額如下貳每期可分配金額欄位所示。                  │
│3.債務總金額：309 萬2,072 元（未包含對債權人台北富邦商業銀行之就│                  │
│  學貸款保證債務14萬5,000 元）。                                │                         │
│4.清償總金額：168 萬元。                                        │
│5.總清償比例：54.33%。                                          │
├────────────────────────────────┤
│貳、更生清償分配表                              單位：新臺幣/ 元│
├──┬──────────┬─────┬────┬───────┤
│編號│    債  權  人      │債權金額  │債權比例│每期可分配金額│
├──┼──────────┼─────┼────┼───────┤
│ 1  │台北富邦商業銀行股份│100,990   │3.27%   │572           │
│    │有限公司            │          │        │              │
├──┼──────────┼─────┼────┼───────┤
│ 2  │國泰世華商業銀行股份│750,258   │24.26%  │4,246         │
│    │有限公司            │          │        │              │
├──┼──────────┼─────┼────┼───────┤
│ 3  │澳商澳盛銀行集團股份│304,860   │9.86%   │1,725         │
│    │有限公司( 原荷商荷蘭│          │        │              │
│    │商業銀行股份有限公司│          │        │              │
│    │)                   │          │        │              │
├──┼──────────┼─────┼────┼───────┤
│ 4  │渣打國際商業銀行股份│203,061   │6.57%   │1,149         │
│    │有限公司            │          │        │              │
├──┼──────────┼─────┼────┼───────┤
│ 5  │聯邦商業銀行股份有限│117,304   │3.79%   │664           │
│    │公司                │          │        │              │
├──┼──────────┼─────┼────┼───────┤
│ 6  │遠東國際商業銀行股份│336,394   │10.88%  │1,904         │
│    │有限公司            │          │        │              │
├──┼──────────┼─────┼────┼───────┤
│ 7  │萬泰商業銀行股份有限│679,149   │21.96%  │3,844         │
│    │公司                │          │        │              │
├──┼──────────┼─────┼────┼───────┤
│ 8  │中國信託商業銀行股份│600,056   │19.41%  │3,396         │
│    │有限公司            │          │        │              │
├──┼──────────┼─────┼────┼───────┤
│    │     合     計      │3,092,072 │100%    │17,500        │
├──┴──────────┴─────┴────┴───────┤
│參、補充說明                                                    │
│一、總清償比例計算至百分比之小數點後第三位四捨五入至第二位。    │
│二、每期可分配金額＝每期還款金額×債權比例（元以下四捨五入）。  │
│三、債務人於履行更生方案前，應自行向各債權人詢問還款方式。      │
│四、更生方案如一期未履行，視為全部到期。                        │
│五、有不可歸責於己之事由發生，致債務人遲延給付，應許延緩一期給付│
│    ，但履行期應順延一期。                                      │
│六、債權人台北富邦商業銀行之就學貸款保證債權14萬5,000 元，以更生│
│    方案履行期間內為限，於該就學貸款主債務人施佩如有債務不履行之│
│    情事，且債權人台北富邦商業銀行依銀行法第12條之1 第3 項本文之│
│    規定，向主債務人施佩如求償後仍有不足額時，始得以該求償後之實│
│    際不足額加入更生方案受清償，並與其他無擔保及無優先權債權人依│
│    本院99年3 月19日公告之債權表所示無擔保及無優先權債權金額，按│
│    比例計算受償金額。                                          │
└────────────────────────────────┘
附表二：
┌────────────────────────────────────┐
│准許更生之債務人未依更生條件完全履行完畢前，應受下列之生活限制：        │
├────────────────────────────────────┤
│一、不得為奢靡浪費之消費活動。                                          │
├────────────────────────────────────┤
│二、不得為賭博或為其他投機行為。                                        │
├────────────────────────────────────┤
│三、不得為不動產之處分或受讓。                                          │
├────────────────────────────────────┤
│四、不得為金錢借貸之行為。                                              │
├────────────────────────────────────┤
│五、不得搭乘計程車、高鐵及航空器，但因公務所需且由公費支付者，不在此限。│
├────────────────────────────────────┤
│六、不得從事國外遊學或出國旅遊等消費行為。                              │
├────────────────────────────────────┤
│七、不得投資金融商品（例如股票、基金等）。                              │
├────────────────────────────────────┤
│八、不得從事逾越通常生活程度之贈與。                                    │
├────────────────────────────────────┤
│九、每月應製作收入支出帳目。                                            │
└────────────────────────────────────┘